【裁判字號】    99,易,433
【裁判日期】    991111
【裁判案由】    侵占等
【裁判全文】
臺灣花蓮地方法院刑事判決               99年度易字第433號
公  訴  人  臺灣花蓮地方法院檢察署檢察官
被      告  乙○○
上列被告因侵占等案件，經檢察官提起公訴（99年度偵字第3736
號），本院判決如下：
    主      文
乙○○犯業務侵占罪共陸罪，各處有期徒刑陸月，如易科罰金，
均以新臺幣壹仟元折算壹日；又犯竊盜罪，處有期徒刑參月，如
易科罰金，以新臺幣壹仟元折算壹日；又犯非法由自動付款設備
取財罪，處有期徒刑參月，如易科罰金，以新臺幣壹仟元折算壹
日。應執行有期徒刑壹年捌月，如易科罰金，以新臺幣壹仟元折
算壹日，緩刑肆年。
    事實及理由
一、本件被告乙○○所犯為死刑、無期徒刑、最輕本刑為3 年以
    上有期徒刑以外之罪，其於準備程序中就被訴事實為有罪之
    陳述，經告知簡式審判程序之旨，並聽取當事人之意見後，
    本院認為適宜獨任進行簡式審判程序，而裁定進行簡式程序
    審理，合先敘明。
二、本件犯罪事實及證據，均引用檢察官起訴書及補充理由書之
    記載（如附件）；惟補充、更正如下：
（一）犯罪事實部分：乙○○自民國99年7 月2 日起至同月10日
      止，期間中有3 日，各日係於從事收銀業務之際，接續約
      7 次侵占曾記麻糬股份有限公司新臺幣（下同）共約7,63
      8 元，3 日合計侵占約2 萬2,914 元；另先後於99年7 月
      11日、同月12日、同月13日，分別藉從事收銀業務之機會
      ，於各日分別接續7 次、7 次、33次，各合計侵占上開公
      司800 元、1,270 元、5,566 元。
（二）證據部分補充：1 、被告於本院審理中之自白；2 、告訴
      代理人於本院審理時之陳述及所提出之「乙○○事件簿」
      。
三、按業務侵占罪之成立，以因執行業務而持有他人之物為前提
    ，被告於本件案發時，係在曾記麻糬股份有限公司擔任員工
    ，負責該公司設在花蓮縣花蓮市○○路538 號門市內之收銀
    工作，是客戶因購買物品所交付之價金，為被告基於業務上
    關係所持有之物，其將該物變更為所有，核其所為，係犯刑
    法第336 條第2 項之業務侵占罪、同法第320 條第1 項之竊
    盜罪、同法第339 條之2 第1 項之利用自動付款設備詐欺罪
    。次按數行為於同時同地或密切接近之時地實施，侵害同一
    之法益，各行為之獨立性極為薄弱，依一般社會健全觀念，
    在時間差距上，難以強行分開，在刑法評價上，以視為數個
    舉動之接續進行，合為包括之一行為予以評價，較為合理，
    則屬接續犯，而為包括之一罪（最高法院86年台上字第3295
    號判決參照）。反之，在時間、空間差距上，如可以加以分
    開，則應分別評價，予以數罪併罰之。本件關於業務侵占部
    分，被告及告訴代理人分別陳述：自99年7 月2 日起至同月
    10 日 止之期間中有3 日，於各該日中皆約接續7 次侵占客
    戶交付之價金，於99年7 月11日、同月12日、同月13日，則
    分別接續7 次、7 次、33次，各合計侵占800 元、1,270 元
    、5,566 元等情明確，則就同一日期所侵占之款項而言，雖
    係分別或7 次、或33次為之，然時間緊密相連，又以犯罪手
    法相同之數個舉動，接續侵害同一之財產法益，各舉動之獨
    立性極為薄弱，應合為包括之一行為予以評價，成立接續犯
    ，僅成立一罪。惟不同日期所侵占之款項，日期既明顯可分
    ，自應分別評價始為合理。又被告於同日間隔約20分鐘，先
    後2 次在不同地點之提款機利用自動付款設備詐欺取得財物
    ，因係於密接時間內為之，堪認屬一次取財之接續行為，應
    僅論以一罪；被告6次業務侵占犯行、1次利用自動付款設備
    詐欺犯行及1 次竊盜犯行，犯意各別，時地有異，行為分殊
    ，應予分論併罰，檢察官認被告業務侵占罪部分僅成立一罪
    ，容有未洽。另起訴書記載被告業務侵占之金額為5萬7,841
    元部分，因告訴代理人陳述：該5萬7,841元為和解金額，業
    計入其公司僱工燒錄監視器錄影畫面等蒐集證據之相關費用
    ，非被告實際侵占金額等語綦詳，是逾被告侵占之3萬550元
    部分即2萬7,291元（計算式：5萬7,841元 - 3萬550元= 2萬
    7,291元） ，顯非被告基於業務關係而侵占；此外，復查無
    其他積極證據可資證明被告業務侵占該筆2萬7,291元之款項
    ，然因此部分業經檢察官更正減縮犯罪事實如附件補充理由
    書所載，爰毋庸就該部分不另為無罪之諭知，特此敘明。爰
    審酌被告受僱於曾記麻糬股份有限公司，竟罔顧雇主信任，
    利用負責收銀業務上機會，侵占收受自客戶之價金，所為實
    不足取，又正值青壯，不思循正當途徑取得財物，任意竊取
    他人物品，又利用自動付款設備詐欺，漠視他人財產法益；
    惟考量其犯後始終坦承犯行，且於警詢之初即出具悔過書，
    與被害人甲○○達成和解，嗣於偵查中尚與曾記麻糬股份有
    限公司成立和解，分別有悔過書即與被害人甲○○、曾記麻
    糬股份有限公司之和解書在卷可證（見警卷一第40頁、警卷
    二第15頁、偵卷第16頁），足見其應有悔意，且告訴人代理
    人於本院審判程序中亦表示曾記麻糬股份有限公司立場係原
    諒被告（參本院卷第40頁），又被告並無前科，有臺灣高等
    法院被告前案紀錄表在卷可考，可認素行應非不良，兼衡其
    犯罪之動機、方法及手段，暨各次業務侵占、竊盜、利用自
    動付款設備詐欺取財之財物額等一切情狀，分別量處如主文
    所示之刑，並定其應執行之刑及諭如主文所示之易科罰金折
    算標準。因按法律上屬於自由裁量之事項，並非概無法律性
    之拘束。法院就自由裁量權之行使，除不得逾越法律所規定
    範圍之外部性界限外，尚應受比例原則、公平正義原則之規
    範，謹守法律秩序之理念，體察法律之規範目的，使其結果
    實質正當，合於裁量之內部性界限，俾與立法本旨相契合。
    刑法第51條第5 款規定數罪併罰，宣告多數有期徒刑者，應
    於各刑中之最長期以上，各刑合併之刑期以下，定其應執行
    之刑期，但不得逾30年，其就數罪併罰，固非採併科主義，
    而係採限制加重主義，就俱發各罪中，以最重之宣告刑為基
    礎，由法院參酌他罪之宣告刑，裁量加重定之，且不得逾法
    定之30年最高限制，此即外部性界限。然上揭定其應執行刑
    ，既屬刑法賦予法院自由裁量之事項，其應受內部性界限之
    拘束，要屬當然。而刑法修正將連續犯、常業犯規定悉予刪
    除，考其立法目的，係基於刑罰公平原則考量，杜絕僥倖犯
    罪心理，並避免鼓勵犯罪之誤解，乃改採一行為一罪一罰。
    是定其刑期時，除仍應就各別刑罰規範之目的、輕重罪間體
    系之平衡、整體犯罪非難評價、各行為彼此間之偶發性、與
    被告前科之關聯性、各行為所侵害法益之專屬性或同一性、
    數罪對法益侵害之加重效應、罪數所反映之被告人格特性與
    犯罪傾向、社會對特定犯罪行為處罰之期待等，為綜合判斷
    外，尤須參酌上開實現刑罰公平性，以杜絕僥倖、減少犯罪
    之立法意旨，為妥適之裁量，倘違背此內部性界限，即屬權
    利濫用之違法（最高法院96年度台上字第7583號判決意旨參
    照）。經本院考量被告無前科，素行尚可，依其各次犯罪時
    間地點、頻率、次數、方法之犯罪情節，可見無非出於偶發
    之一時慾念，於初次得逞後，進而食髓知味、惡性循環致一
    再犯罪，其各次犯罪之加重效應較小等節為綜合判斷，就被
    告所犯各罪之有期徒刑部分，認定其應執行刑為有期徒刑 1
    年8 月為適當。末查，被告前未曾犯罪受有期徒刑以上刑之
    宣告，有上揭前案紀錄表在卷可參，其犯後坦承犯行，業有
    悔意，容係短於思慮，致觸犯本件犯行，經此刑之宣告後，
    應知警惕而信其無再犯之虞，且被害人曾記麻糬股份有限公
    司、甲○○均分別與被告和解，詳前述，故本院認暫不執行
    其刑為當，依刑法第74條第1項第1款之規定，併予宣告緩刑
    4年，以啟自新。
據上論斷，應依刑事訴訟法第273條之1第1項、第299條第1 項前
段、第310條之2、第454條第2項，刑法第336條第2項、第320 條
第1項、第339條之2第1項、第51條第5款、第41條第1項前段、第
8項、第74條第1項第1款，刑法施行法第1條之1，判決如主文。
本案經檢察官陳鴻濤到庭執行職務。
中    華    民    國    99    年    11    月    11    日
                  刑事第四庭    法  官  戴韻玲
以上正本證明與原本無異。
如不服本判決應於收受送達後10日內向本院提出上訴書狀，並應
敘述具體理由。其未敘述上訴理由者，應於上訴期間屆滿後20日
內向本院補提理由書(均須按他造當事人之人數附繕本)「切勿逕
送上級法院」。告訴人或被害人如對於本判決不服者，應具備理
由請求檢察官上訴，其上訴期間之計算係以檢察官收受判決正本
之日期為準。
中    華    民    國    99    年    11    月    11    日
                                書記官
附錄法條：
刑法第336 條第2 項
對於業務上所持有之物，犯前條第1項之罪者，處6月以上5 年以
下有期徒刑，得併科3千元以下罰金。
刑法第320 條第1 項
意圖為自己或第三人不法之所有，而竊取他人之動產者，為竊盜
罪，處5年以下有期徒刑、拘役或5百元以下罰金。
刑法第339 條之2 第1 項
意圖為自己或第三人不法之所有，以不正方法由自動付款設備取
得他人之物者，處3年以下有期徒刑、拘役或1萬元以下罰金。

司法院資訊處製作；財團法人民間司法改革基金會備份。
